【裁判字號】    92,訴,1453
【裁判日期】    921112
【裁判案由】    偽造文書等
【裁判全文】
臺灣臺北地方法院刑事判決                        九十二年度訴字第一四五三號
    公  訴  人  臺灣臺北地方法院檢察署檢察官
    被      告  乙○○  男  四.
    選任辯護人  楊山池律師
                李建賢律師
右列被告因偽造文書等案件，經檢察官提起公訴（九十二年度偵字第四七七七號），
本院判決如左：
    主  文
乙○○連續行使偽造私文書，足以損害於公眾及他人，處有期徒刑肆月，如易科罰金
以佰元折算壹日。
    事  實
一、乙○○與甲○○、丙○○夫妻為舊識，經常往來或居住甲○○位於臺北市○○區
    ○○街一九四號住處而知悉甲○○、丙○○夫妻之財務狀況與甲○○之郵局帳戶
    提款密碼。民國九十一年四月二十四日，乙○○因其與丙○○間金錢往來糾紛而
    心生不滿，竟基於意圖為自己不法所有與行使偽造私文書之概括犯意，先於甲○○住處竊取甲○○所有由丙○○保管之郵局存摺（立帳郵局：臺北光復郵局，帳
    號：九三二七六０號）及印章後，前往臺北市松山郵局、民生郵局等處，冒用甲○○之名義及盜用前開印章並填載提款單而偽造該提款單私文書，分別於九十一
    年四月二十四日上午十一時二十六分許起至下午一時一分止先後偽造甲○○提領
    一千元、五十萬元、二十萬元之提款單私文書，復於翌日（二十五日）下午三時
    三十五分許偽造甲○○提領五十萬元之提款單私文書，向前開郵局職員行使而提
    領甲○○該郵局帳戶內金額共計新台幣（下同）一百二十萬零一千元，致該郵局
    職員誤認乙○○業經合法授權提領前開款項，而陷於錯誤交付上述提領之現金，
    足生損害於甲○○與郵局對於存戶帳戶之管理。
二、案經甲○○訴由台北市政府警察局松山分局報告臺灣臺北地方法院檢察署檢察官
    偵查起訴。
    理  由
一、訊據被告乙○○對於在右揭時地先後四次持甲○○之郵局存摺、印章填載提款單
    、蓋用甲○○之印章後提領總共一百二十萬零一千元之金額等情固不否認，並有
    被告前往郵局領款時遭拍攝之監視錄影帶翻拍照片十張、甲○○郵局存摺影本、
    提款單影本三紙、客戶歷史交易清單等在卷可稽（見偵查卷第十六頁至二一之一
    頁、二九、三十、三四頁），足佐被告此部分任意性自白與事實相符，惟被告辯
    稱：並未竊取甲○○所有之存摺、印章，也無偽造文書，該存摺及印章係丙○○
    為歸還所積欠伊之借款及先前伊交付與丙○○之款項而主動交付者，丙○○並告
    知伊提款密碼令其自行前往領款云云。
二、經查：
  (一)告訴人家中存摺、印章與收支狀況均為其妻丙○○所管理，為告訴人及證人即告
    訴人之妻丙○○供述在卷，而證人丙○○於本院審理作證時，亦不否認有為被告
    保管銀行存摺、印章及每個月應被告請求前往銀行代被告領款等情（見本院卷九
    十二年十月二十九日審判筆錄第六頁），而與被告該部分供述相符，亦即不論是
    告訴人甲○○之存摺、印章或是被告之存摺、印章一向均由證人丙○○保管，且
    多由證人丙○○負責郵局、銀行提領款事宜，則以存摺與印章對一般人之重要性
    而言，若證人丙○○果有以告訴人郵局帳戶內存款償還被告借款之意，其在無其
    他不能之情形下，何以不自行提領後再交付被告，反要將此顯示家中金錢狀況之
    存摺與印章交予被告？足見被告前於偵查中辯稱係因告訴人之妻丙○○曾向其借
    款五十萬元，所以才會將存摺與印章交予其由其自行前往郵局領款，其只是多領
    了七十餘萬元云云，實與常情不符。況證人丙○○於偵查及本院審理中均堅決否
    認與被告間有借款之金錢往來，更否認親自將存摺與印章交付被告提款乙節，被
    告雖另提出其臺北商業銀行南港分行交易明細表欲證明其確曾於八十七年六月間
    提領一筆六十萬元（附本院卷九十二年十月二十九日審判筆錄），並以其中五十
    萬元借予證人丙○○，然此明細表僅能證明該帳戶中款項提領之情形，而無從佐
    證款項提領之用途，因之，被告前揭辯詞已難採信。
  (二)嗣被告於本院審理中又以其與證人丙○○係男女朋友關係，且證人丙○○曾承諾
    為其生子，所以被告每個月都會交付二萬元予證人丙○○，案發當時係因雙方口
    角，證人丙○○憤而將存摺、印章交給被告，並告知提款密碼云云，此已與其先
    前所辯互有出入。且被告上開所辯不僅為證人丙○○所否認，告訴人更稱家中只
    有本件郵局帳戶供使用，所有收入均交由證人丙○○存入該帳戶等語，是若被告
    前揭所言屬實，則告訴人之帳戶內除告訴人夫妻平日工作所得外，尚有被告給證
    人丙○○之金錢，而衡情，被告與證人丙○○於本件案發時已有爭執在先，雙方
    互有不滿之情，則證人丙○○豈有可能將全家生活所需金錢所在的郵局帳戶交給
    被告，且告知其密碼，任由被告提領？更見被告所辯，顯難採信。
  (三)證人丙○○於偵查中又稱：「有時我去匯款回大陸，他（即被告）有跟我去，他
    有看見我的密碼」等語（見偵查卷第四三頁反面），而觀之被告先於九十一年四
    月二十四日上午十一時二十六分提領一千元後，隨即在同日提領五十萬元、二十
    萬元，再於翌日下午提領五十萬元，有前揭提款單三紙及客戶歷史交易清單足參
    ，而被告亦稱先領一千元是為了試看看密碼是否屬實等語，設若告訴人之存摺、
    印章與提款密碼確實均為證人丙○○交付予被告，被告亦有權提領該帳戶內款項
    ，其又何需先試領一千元以測試密碼之真假後再行提領大額款項？顯見該密碼應
    係被告平日觀察告訴人家中財務狀況所得，被告辯以密碼係證人丙○○告知等詞
    ，復無可採。
  (四)證人丙○○於本院中所證關於其與告訴人的收入來源、存款情形及其匯回大陸之
    款項等固與告訴人所述未盡相符，然告訴人家中平日財務即由證人丙○○管理，
    是告訴人對家中金錢情形未必全盤瞭解，且縱使告訴人帳戶內存款與其夫妻二人
    收入不相當，亦無從證明帳戶內其他款項即為被告所提供，或被告即有權提領帳
    戶內金錢。至於被告於本件案發後仍繼續居住告訴人家中，或委由證人丙○○繼
    續為其領款，乃其與告訴人夫妻之交往關係，亦不足證明被告於本案中即有權提
    領告訴人帳戶之款項，是均不足採為對被告有利之證據。
  (五)綜上所述，被告未經告訴人與證人丙○○之同意，竊取告訴人所有由證人丙○○
    保管及支配、使用中之郵局存摺與印章，進而偽造告訴人名義之提款單私文書，
    向郵局詐領一百二十萬零一千元而行使該偽造之提款單私文書，其辯稱係經證人
    丙○○授權提領云云，均不足採。本件事證已明，被告犯行已堪認定，應依法論
    科。
三、核被告所為係犯刑法第三百二十條第一項竊盜罪、第二百十六條、第二百十條行
    使偽造私文書罪、第三百三十九條第一項詐欺取財罪，其於提款單上盜用告訴人
    印章之行為為偽造私文書之部分行為，又偽造私文書之低度行為為行使之高度行
    為所吸收，均不另論罪。被告先後四次行使偽造私文書及詐欺取財犯行，均時間
    緊接，所犯構成要件均為相同之罪名，顯均係基於概括之犯意為之，均為連續犯
    ，應依刑法第五十六條規定各論以一罪之行使偽造私文書罪及詐欺取財罪，並加
    重其刑。被告所犯竊盜罪、行使偽造私文書罪與詐欺取財罪間，有方法、目的之
    牽連犯關係，應依刑法第五十五條規定從一重之行使偽造私文書罪處斷，公訴人
    就所犯之犯行雖據以起訴然漏載被告有連續犯行，本院應予更正。爰審酌被告前
    並無因案遭判決執行，有臺灣高等法院被告全國前案紀錄表足參，素行尚稱良好
    ，犯罪後雖僅坦承部分犯行，惟已返還告訴人七十萬元，業據告訴人與證人丙○○陳述在卷，並有郵局存摺影本可稽（見偵查卷第三三頁），與其犯罪之動機、
    手段、目的，與詐得之金額等一切情狀，量處如主文所示之刑，並諭知易科罰金
    之折算標準。另被告所偽造之提款單私文書經其行使後已交由郵局，非屬被告所
    有之物，是毋庸併予宣告沒收，亦附此敘明。
據上論斷，依刑事訴訟法第二百九十九條第一項前段，刑法第五十六條、第二百十六
條、第二百十條、第三百二十條第一項、第三百三十九條第一項、第五十五條、第四
十一條第一項前段，罰金罰鍰提高標準條例第一條前段、第二條，判決如主文。
本案經檢察官侯少卿到庭執行職務
中      華      民      國    九十二    年     十一     月      十二    日
                                      臺灣臺北地方法院刑事第四庭
                                          審判長法  官  黃雅芬
                                                法  官  楊代華
                                                法  官  黎惠萍
右正本證明與原本無異。
如不服本判決，應於判決送達後十日內向本院提出上訴狀（應抄附繕本）。告訴人或
被害人如對於本判決不服者，應具備理由請求檢察官上訴，其上訴期間之計算係以檢
察官收受判決正本之日期為準。
                                                書記官  楊麗娟
中      華      民      國    九十二    年     十一     月      十二    日
附錄本案論罪科刑法條全文
刑法第二百十六條、第二百十條、第三百二十條第一項、第三百三十九條第一項
中華民國刑法第二百一十六條
(行使偽造變造或登載不實之文書罪)
行使第二百十條至第二百十五條之文書者，依偽造、變造文書或登載不實事項或使登
載不實事項之規定處斷。
中華民國刑法第二百一十條
(偽造變造私文書罪)
偽造、變造私文書，足以生損害於公眾或他人者，處五年以下有期徒刑。
中華民國刑法第三百二十條
(普通竊盜罪、竊佔罪)
意圖為自己或第三人不法之所有，而竊取他人之動產者，為竊盜罪，處五年以下有期
徒刑、拘役或五百元以下罰金。
意圖為自己或第三人不法之利益，而竊佔他人之不動產者，依前項之規定處斷。
前二項之未遂犯罰之。
中華民國刑法第三百三十九條
(普通詐欺罪)
意圖為自己或第三人不法之所有，以詐術使人將本人或第三人之物交付者，處五年以
下有期徒刑、拘役或科或併科一千元以下罰金。
以前項方法得財產上不法之利益或使第三人得之者，亦同。
前二項之未遂犯罰之。


司法院資訊處製作；財團法人民間司法改革基金會備份。
